最　高　行　政　法　院　裁　定
                                      100年度裁字第288號
上  訴  人　陳黃月見
訴訟代理人　黃振源　律師
被 上訴 人　財政部臺灣省中區國稅局
代　表　人　鄭義和
上列當事人間贈與稅事件，上訴人對於中華民國99年11月11日臺
中高等行政法院99年度訴更一字第20號判決，提起上訴，本院裁
定如下：
　　主  文
上訴駁回。
上訴審訴訟費用由上訴人負擔。
　　理  由
一、按對於高等行政法院判決之上訴，非以其違背法令為理由，
    不得為之，行政訴訟法第242條定有明文。依同法第243條第
    1項規定，判決不適用法規或適用不當者，為違背法令；而
    判決有同條第2項所列各款情形之一者，為當然違背法令。
    是當事人對於高等行政法院判決上訴，如依行政訴訟法第24
    3條第1項規定，以高等行政法院判決有不適用法規或適用不
    當為理由時，其上訴狀或理由書應有具體之指摘，並揭示該
    法規之條項或其內容；若係成文法以外之法則，應揭示該法
    則之旨趣；倘為司法院解釋或本院之判例，則應揭示該判解
    之字號或其內容。如以行政訴訟法第243條第2項所列各款情
    形為理由時，其上訴狀或理由書，應揭示合於該條項各款之
    事實。上訴狀或理由書如未依此項方法表明，或其所表明者
    與上開法條規定不合時，即難認為已對高等行政法院判決之
    違背法令有具體之指摘，其上訴自難認為合法。
二、上訴人於民國92年9月10日至19日間與其子陳錫宗辦理共有
    土地分割及贈與，經被上訴人所屬彰化縣分局查獲涉有漏報
    贈與稅情事，乃核定本次贈與總額新臺幣（下同）30,417,2
    00元，併計前次贈與總額19,800元，核定92年度贈與總額30
    ,437,000元，應納稅額8,078,540元，並經被上訴人按應納
    稅額處以1倍罰鍰8,078,500元（計至百元止）。上訴人不服
    ，申經復查結果，獲追減本次贈與總額3,550,000元及罰鍰
    1,242,000元，其餘復查駁回。上訴人仍不服，循序提起行
    政訴訟，經原審法院97年度訴字第297號判決撤銷復查決定
    不利於上訴人之部分及訴願決定後，被上訴人不服提起上訴
    ，經本院99年度判字第819號判決廢棄發回更審，原審法院
    以99年度訴更一字第20號判決撤銷訴願決定及原處分（復查
    決定）關於罰鍰之部分，並駁回上訴人其餘之訴。上訴人對
    於不利部分不服，遂提起本件上訴。
三、上訴人上訴主張略以：按遺產及贈與稅法第4條第2項與同法
    第5條，二者之要件並不相同。財政部92年4月9日台財稅字
    第0910456306號函釋所稱之各種情形，係指受贈人對於財產
    之買賣、互易及土地分割等過程，自始至終均未支付代價，
    而最終由贈與人經上開行為，由受贈人取得現金或建地而言
    。原處分所引據之前開函釋，核其基本事實是以子女取得用
    於交換、互易之標的物為「無償取得」為其要件，且依列舉
    其一排除其他之法理，自不應擴張解釋認為該函釋亦可適用
    於子女取得交換、互易之標的物為「有償取得」之案例中。
    本件顯不符合無償取得之要件，原處分機關率引前開函釋為
    核課依據，顯違法不當。又本件上訴人之子陳錫宗並非全部
    無償取得，符合遺產及贈與稅法第5條第2款規定之類型，而
    與同法第4條第2項之贈與行為，二者並不相同，是被上訴人
    依同法第4條第2項規定核課本件贈與總額，自有課稅要件未
    依實際經濟事實而正確適用法律之違誤。原審不查，亦適用
    錯誤之條文判決，顯有適用法規不當之違法等語。經核，原
    判決業已就本件贈與依本院99年度判字第819號判決理由，
    已敘明系爭土地之形式上雖為分割，實質上則僅係迂迴規劃
    贈與之過程及工具，取巧安排移轉應稅財產予其子，與遺產
    及贈與稅法第5條第2款規定之型態並不相當。原審法院自應
    受上揭本院認非屬遺產及贈與稅法第5條第2款所定視同贈與
    之拘束。則本件上訴人與其子共同購買價值甚低之道路用地
    ，持分少於其子且比例懸殊，再於短期內將所持有之價值較
    高之土地之少數持分贈與其子，使渠等2人皆持有該等土地
    形成共有關係後，並經由共有土地分割，其子無償取得大部
    分有價值之土地，其價值增加30,417,200元，實係取巧安排
    ，以遂移轉有價值土地予其子之目的，即蓄意製造外觀上或
    形式上存在之法律狀態，使之不具備課稅構成要件，以免除
    其應納之租稅，其實質與直接贈與應稅土地並無不同，依財
    政部92年4月9日台財稅字第0910456306號函釋意旨，自應就
    實質贈與移轉之財產，依遺產及贈與稅法第4條第2項規定課
    徵贈與稅，又上揭函釋旨在釋明實質課稅原則之適用，並非
    限於所涉標的為公共保留地時方有適用，上訴人所稱本件之
    土地分割、土地互易情形，與該函釋所載情形不同，自不應
    擴張適用該函釋，尚無足採等情，敘述甚詳。本件上訴人對
    於高等行政法院判決上訴，雖以該判決違背法令為由，惟核
    其上訴理由，無非係重述其於起訴已主張而為原審所不採之
    理由，並就原審取捨證據、認定事實之職權行使，指摘其為
    不當或就原審已論斷者，泛言未論斷，而非具體表明合於不
    適用法規、適用法規不當或行政訴訟法第243條第2項所列各
    款之情形，難認對該判決之如何違背法令已有具體之指摘。
    依首開規定及說明，應認其上訴為不合法。
四、據上論結，本件上訴為不合法。依行政訴訟法第249條第1項
    前段、第104條、民事訴訟法第95條、第78條，裁定如主文
    。
中　　華　　民　　國　　100　 年　　1　　 月　　27　　日
                    最高行政法院第一庭
                        審判長法官　鍾　耀　光
                              法官　陳　鴻　斌
                              法官　黃　淑　玲
                              法官　鄭　小　康
                              法官　林　樹　埔

以  上  正  本  證  明  與  原  本  無  異
中　　華　　民　　國　　100　 年　　1　　 月　　28　　日
　　　　　　　　　　　　　　　書記官　黃　淑　櫻